【裁判字號】    98,交聲,1183
【裁判日期】    980421
【裁判案由】    聲明異議
【裁判全文】
臺灣臺中地方法院交通事件裁定        98年度交聲字第1183號
原處分機關  交通部公路總局臺中區監理所臺中市監理站
異 議 人即
受 處 分人  甲○○
上列受處分人因違反道路交通管理處罰條例案件，對於交通部公
路總局臺中區監理所臺中市監理站九十八年三月三日所為之裁決
（裁監稽違字第裁六一─ＧＥ0000000號裁決書），聲明
異議，本院裁定如下：
    主  文
異議駁回。
    理  由
一、原處分機關略以：異議人即受處分人（下稱受處分人）甲○
    ○，騎乘車牌號碼ＢＺＭ─○五九號重型機車，於民國九十
    七年一月二十四日二十一時零分許，在臺中市○○路與成功
    路口處，因「闖紅燈（西屯直行成功）」違規，經臺中市警
    察局第二分局文正派出所員警依違反道路交通管理處罰條例
    第五十三條第一項當場掣單舉發，受處分人於九十七年二月
    十八日應到案日期前之九十七年一月二十九日提出申訴，該
    站遂於九十八年三月三日以裁監稽違字第裁六一─ＧＥ00
    00000號裁決書裁處受處分人罰鍰新臺幣（下同）四千
    五百元，並依第六十三條規定記違規點數三點，原處分並無
    不法等語。
二、本件受處分人甲○○異議意旨略以：伊真的不是故意要闖紅
    燈，就莫名其妙被罰一千八百元，現在又將罰鍰提升到四千
    五百元並加記違規點數三點，伊真的非常不服云云。
三、按受處分人，不服道路交通管理處罰條例第八條主管機關所
    為之處罰，得於接到裁決書之翌日起二十日內，向管轄地方
    法院聲明異議，依上開規定聲明異議之期間，自裁決送達之
    翌日起算，並得依法扣除在途期間；交通法庭認聲明異議不
    合法律上之程式或其異議權已經喪失者，應以裁定駁回之，
    道路交通管理處罰條例第八十七條第一項、道路交通案件處
    理辦法第十二條、第十八條分別定有明文。再按送達，於應
    受送達人之住居所、事務所或營業所為之。但在行政機關辦
    公處所或他處會晤應受送達人時，得於會晤處所為之。於應
    送達處所不獲會晤應受送達人時，得將文書付與有辨別事理
    能力之同居人、受雇人或應送達處所之接收郵件人員，行政
    程序法第七十二條第一項、第七十三條第一項亦訂有明文。
四、又按法院訴訟當事人在途期間標準第四條第一項第二款規定
    ，受處分人非居住於處罰機關所在之鄉、鎮、市者，但居住
    於受理聲明異議案件法院之管轄區域者，依同標準第二條第
    一款中之「地方法院在途期間」欄所載日數，扣除在途期間
    。經查，原處分機關即交通部公路總局臺中區監理所臺中市
    監理站於九十八年三月三日，依道路交通管理處罰條例第五
    十三條第一項、第六十三條之規定，以裁監稽違字第裁六一
    ─ＧＥ0000000號裁決書，裁處受處分人甲○○罰鍰
    四千五百元，並記違規點數三點，該裁決書並於同年月四日
    按受處分人之地址「臺中縣太平市○○里○○路一三七八巷
    二十七號」為送達，並由受處分人之姪女黃佩雲代為收受，
    有該裁決書及送達證書各一份在卷可稽；受處分人既已於該
    日收受裁決書，則聲明異議之二十日法定期間，乃自收受送
    達之翌日即九十八年三月五日起算，另受處分人之居住地為
    臺中縣太平市，與原處分機關所在之臺中市並非同一鄉、鎮
    、市，但其居住於本院之管轄區域內，依前揭法院訴訟當事
    人在途期間標準第四條第一項第二款、第二條第一款之規定
    ，在途期間為三日，故受處分人聲明異議之法定期間末日應
    為九十八年三月二十七日。受處分人遲至九十八年三月三十
    一日始郵寄書狀向原處分機關聲明異議，有受處分人郵寄聲
    明異議書信封上之郵戳章在卷可憑，足徵本件聲明異議已逾
    二十日之法定期間，且無從補正。從而本件異議為不合法律
    上之程式，揆諸首揭規定，應予駁回。
五、末按「違法行政處分於法定救濟期間經過後，原處分機關得
    依職權為全部或一部之撤銷；其上級機關，亦得為之。但有
    下列各款情形之一者，不得撤銷︰一、撤銷對公益有重大危
    害者。二、受益人無第一百十九條所列信賴不值得保護之情
    形，而信賴授予利益之行政處分，其信賴利益顯然大於撤銷
    所欲維護之公益者。」，行政程序法第一百十七條定有明文
    。查，本件原處分機關雖以受處分人違規屬實，援引道路交
    通管理處罰條例第五十三條第一項、第六十三條及違反道路
    交通管理事件統一裁罰基準表等規定，據以裁處受處分人罰
    鍰四千五百元並記違規點數三點，惟受處分人既已於應到案
    日期（九十七年二月十八日）前之九十七年一月二十九日向
    原處分機關提出申訴，此有陳述單及原處分機關九十七年一
    月三十一日中監中字第○九七二○○○一二三號函各一紙在
    卷可稽，應認受處分人已到案陳述意見且聽候裁決，則原處
    分機關以受處分人逾越應到案期限六十日以上，依違反道路
    交通管理事件統一裁罰基準表之規定逕行裁處最高額四千五
    百元，似有未合，然本件因已逾法定救濟期間（即本件聲明
    異議業已逾期，如前所述），本院實無從予以審核，然原處
    分機關或其上級機關仍得依上開行政程序法第一百十七條之
    規定就上開違法部分依職權為全部或一部之撤銷，附此敘明
    。
六、據上論斷，應依道路交通管理處罰條例第八十七條第二項，
    道路交通案件處理辦法第十八條前段，裁定如主文。
中    華    民    國    98    年    4     月    21    日
                 臺灣臺中地方法院交通法庭
                                   法  官 許金樹
以上正本證明與原本無異。
如不服本裁定，應於收受送達後5日內向本院提出抗告狀。（應
附繕本）
                                   書記官 王崑煜
中    華    民    國    98    年    4     月    21    日


司法院資訊處製作；財團法人民間司法改革基金會備份。
